臺灣高等法院民事裁定
109年度家抗字第112號
抗  告  人  劉肇瑞  
代  理  人  陳雅珍律師
上列抗告人因與相對人林禹慈間分割遺產事件，對於中華民國10
9年7月28日臺灣臺北地方法院109年度重家繼訴字第28號裁定提
起抗告，本院裁定如下： 
    主  文
原裁定廢棄。
    理  由
一、本件抗告人於原法院以兩造為被繼承人林舜文之全體繼承人
    ，請求分割林舜文之遺產。原法院以林舜文死亡時之住所地
    在花蓮縣○○鄉○○村○○路000巷0號，且抗告人於原法院陳述林
    舜文自民國108年1月間即自臺北遷至花蓮縣居住，有以花蓮
    縣為其永久住所地之意思，故花蓮縣與林舜文過世前之生活
    關係甚屬密切；佐以林舜文過世所留遺產中財產價值最高之
    主要遺產所在地係花蓮縣○○鄉○○段0000地號土地（下稱花蓮
    土地），且其上尚有林舜文生前施工未完成之建物，該建物
    是否為本件遺產範圍或應如何分割，兩造均有爭議；再審酌
    遺產分割事件尚有對遺產內容及狀況進行調查之必要，考量
    證據調查效率與便利，認其顯非有利於訴訟程序進行之法院
    ，依職權裁定本件移送臺灣花蓮地方法院（下稱花蓮地院）
    管轄（下稱原裁定）。抗告人不服，提起抗告，意旨略以：
    原裁定以林舜文之主要遺產所在地係在花蓮縣，其適用家事
    事件法第70條規定，顯有違誤，求予廢棄原裁定等語。
二、按家事事件之類型廣泛，有關管轄之一般事項，除家事事件
    法有特別規定外，應依各該事件之性質及所應適用之程序法
    理，先準用非訟事件法相關規定，於非訟事件法未規定時，
    再準用民事訴訟法有關之規定。家事事件法有鑑於此，乃於
    第5條明定：「家事事件之管轄，除本法別有規定外，準用
    非訟事件法有關管轄之規定；非訟事件法未規定者，準用民
    事訴訟法有關管轄之規定」。次按家事事件法第70條規定，
    因遺產分割或繼承人間因繼承關係所生請求事件，得由㈠繼
    承開始時被繼承人住所地之法院；被繼承人於國內無住所者
    ，其在國內居所地之法院；或㈡主要遺產所在地之法院管轄
    ，此乃基於證據調查便利及有助訴訟程序進行之考量，所設
    特別審判籍之規定，並未排除家事事件法第5條準用非訟事
    件法第7條所規定之普通審判籍，故該事件關係人住所地、
    事務所或營業所所在地、財產所在地、履行地或行為地之法
    院，就該事件亦有管轄權。是遺產分割事件，繼承人住所地
    、財產所在地、主要遺產所在地及繼承開始時被繼承人住所
    地之法院，俱有管轄權。又關於管轄競合之處理，則應準用
    非訟事件法第3條規定，即「數法院俱有管轄權者，由受理
    在先之法院管轄之。但該法院得依聲請或依職權，以裁定將
    事件移送於認為適當之其他管轄法院」，而無民事訴訟法第
    20條但書規定之適用（最高法院106年度台抗字第640號裁定
    意旨參照）。再家事事件法第70條第2款所稱之「主要遺產
    所在地」，係以各所在地之遺產為分子，全部遺產為分母，
    該所在地遺產價值占全體遺產之比例最高者，始為主要遺產
    所在地（最高法院103年度台抗字第771號裁定意旨參照）。
三、查本件抗告人向原法院起訴請求分割兩造被繼承人林舜文之遺產（見原法院卷第7至15頁），為家事事件法第3條第3項第6款所定之丙類家事訴訟事件，而相對人之住所地在原法院轄區內臺北市○○區○○路00巷00號9樓，有戶籍謄本、財政部北區國稅局遺產稅核定通知書足憑（見原法院卷第25、57、90頁）。又林舜文於108年7月10日死亡時，其所遺財產除花蓮土地外，尚有臺北市○○區○○段○○段000地號土地（權利範圍：公同共有一萬分之五七）及其上坐落之同區萬壽路75巷51號9樓房屋（下稱臺北市房地）、主要存款銀行第一商業銀行南港分行均在臺北市，再參諸上開遺產連同其他存款、股票及汽車乙輛，總計新臺幣 （下同）1,299萬7,575元，有除戶謄本、財政部北區國稅局遺產稅免稅證明書、土地建物所有權狀等件可稽（見原法院卷第27至37頁），則以上開免稅證明書核定之臺北市房地價值共計517萬2,854元（即土地466萬9,654元、房屋50萬3,200元），加計位於臺北市區之第一銀行存款7萬5,594元、124萬6,285元，總額為649萬4,733元（計算式：5,172,854＋75,594＋1,246,285＝6,494,733），占全部遺產價值比例約為百分之五十（計算式：6,494,733÷12,997,575≒50%），且兩造亦合意由原法院管轄（見本院卷第52頁），據此，本件應由原法院管轄始為適當。是原裁定見未及此，逕依職權裁定本件移送花蓮地院，即有未洽。抗告意旨指摘原裁定不當，聲明廢棄，為有理由，爰廢棄原裁定，發回原法院另為適法之處理。 
四、據上論結，本件抗告為有理由，爰裁定如主文。
中　　華　　民　　國　　109 　年　11 　　月　 30  　　日
                    家事法庭
                        審判長法  官 吳光釗
                              法  官 江春瑩
                              法  官 游悅晨
正本係照原本作成。
本裁定除以適用法規顯有錯誤為理由外，不得再抗告。如提起再
抗告，應於收受送達後10日內委任律師為代理人向本院提出再抗
告狀。並繳納再抗告費新臺幣１千元。
中　　華　　民　　國　　109 　年　　12　　月　　1 　　日
　　　　　　　　　　　　　　  書記官 王詩涵